最高法院刑事判決　　　　　　九十四年度台上字第四三六七號
　　上　訴　人　甲○○
　　　　　　　　　　　　3段2.
　　　　　　　　乙○○
　　　　　　　　　　　　8號
　 上 列一 人
　 選任辯護人　 陳傳中律師
　　　　　　　　高瑩律師
上列上訴人等因違反貪污治罪條例案件，不服台灣高等法院中華
民國九十三年四月十三日第二審判決（九十二年度上訴字第四六
四五號，起訴案號：台灣桃園地方法院檢察署九十年度偵字第九
九四０號、第一五四一四號、第一五四一六號、第一五九七七號
、第一六二六八號、第一六八八六號），提起上訴，本院判決如
下：
    主  文
原判決關於甲○○、乙○○部分撤銷，發回台灣高等法院。
    理  由
本件原判決認定上訴人甲○○、乙○○有其事實欄所載之犯行，
因而撤銷第一審關於上訴人等二人部分科刑之判決，改判仍論處
甲○○共同連續依據法令從事公務之人員，對於職務上之行為，
收受賄賂罪刑；論處乙○○共同連續與依據法令從事公務之人員
對於職務上之行為，收受賄賂罪刑。固非無見。
惟查：（一）、有罪之判決書，對於認定犯罪事實所憑之證據及
其認定之理由，應於理由欄內分別加以記載，否則即有判決不載
理由之違背法令。原判決事實認定甲○○於民國八十九年間任職
台灣新竹監獄（含附設戒治所）之管理員，為依據法令從事公務
之人員，於同年十月間，擔任戒護科主管（戒治三乙）乙職，負
責其戒治班內戒治人犯接受戒治後之分數考評、進級及呈報停止
戒治等工作。乙○○當時則在上開戒治班接受戒治，同時擔任甲
○○之專屬雜役。上訴人等二人基於對於職務上之行為，收受賄
賂之概括犯意聯絡，由乙○○出面先後對戒治班之其他受戒治人
犯邱萬謀、陳雲勝及黃世霖三人告以屬甲○○職務上行為之「如
交付金錢，即可在戒治班享受較佳待遇，且不會戒治留級」等語
為對價，而要求每人新台幣（下同）一萬元之賄賂，嗣邱瑞珍（
邱萬謀之姐）、陳莉華（陳雲勝之女）分別匯款一萬元入甲○○
之帳戶內等情，因認上訴人等二人所為係犯貪污治罪條例第五條
第一項第三款之對於職務上之行為，收受賄賂（邱萬謀、陳雲勝
部分）及期約賄賂罪（黃世霖部分），收受賄賂吸收期約賄賂，
而論以連續收受賄賂罪。但原判決對於甲○○如何之係為台灣新
竹監獄戒護科主管，負責其戒治班內戒治人犯接受戒治後之分數
考評、進級及呈報停止戒治等工作，乙○○對邱萬謀、陳雲勝、
黃世霖告以「如交付金錢，即可在戒治班享受較佳待遇，且不會
戒治留級」等語，如何之係屬甲○○職務上之行為等，並未說明
其認定之理由及所憑之證據，即論以上訴人等二人職務上之行為
收受賄賂罪，自有判決理由不備之違法。（二）、刑事審判上之
共同被告，係為訴訟經濟等原因，由檢察官或自訴人合併或追加
起訴，或由法院合併審判所形成，其間各別被告及犯罪事實仍獨
立存在。故共同被告對於其他共同被告之案件而言，為被告以外
之第三人，本質上屬於證人，為確保被告對證人之詰問權，證人
於審判中，應依法定程序，到場具結陳述，並接受被告之詰問，
其陳述始得作為認定被告犯罪事實之判斷依據。本件原判決理由
內援引乙○○於警詢、偵查、第一審及原審審理中之供述證據，
為論斷甲○○有本件犯罪事實之證據。但於審判中並未使乙○○
立於證人之地位，踐行法定證人具結之程序，並接受甲○○之詰
問，揆之首開說明，其踐行之訴訟程序亦難謂適法，其採證亦有
未當。以上，或為上訴意旨所指摘，或為本院得依職權調查之事
項，應認原判決有撤銷發回更審之原因。原判決理由欄五關於甲
○○不另為無罪諭知部分，基於審判不可分之原則，應一併予以
發回，附此說明。
據上論結，應依刑事訴訟法第三百九十七條、第四百零一條，判
決如主文。
中　　華　　民　　國　九十四　年　　八　　月　 十一 　日
                      最高法院刑事第十二庭
                          審判長法官  謝　俊　雄
                                法官  陳　世　雄
                                法官  蘇　振　堂
                                法官  吳　信　銘
                                法官  徐　文　亮
      本件正本證明與原本無異
                                      書  記  官
中　　華　　民　　國　九十四　年　　八　　月　 十七 　日
                                                      Ｔ
